臺灣臺南地方法院刑事判決　　　　　　　100年度易字第540號
公　訴　人　臺灣臺南地方法院檢察署檢察官
被　　　告　王金隆
選任辯護人　李季錦律師
上列被告因違反毒品危害防制條例案件，經檢察官提起公訴（99
年度偵字第10997 號），本院判決如下：
    主  文
本件公訴不受理。
    理  由
一、公訴意旨略以：被告王金隆明知海洛因係屬毒品危害防制條
    例第2 條第2 項第1 款所列之第一級毒品，不得非法持有，
    竟基於持有第一級毒品海洛因之犯意，於民國99年7 月7 日
    下午5 時許，在臺南市仁德區二行里（改制前為臺南縣仁德
    鄉二行村）某處，與吳文忠（吳文忠犯施用第一級毒品案件
    ，由本院以99年度毒聲字第589 號裁定送勒戒處所施以觀察
    勒戒後，認無繼續施用毒品之傾向，經臺灣臺南地方法院檢
    察署檢察官以100 年毒偵緝字第51號為不起訴處分）合資以
    新臺幣4,500 元之代價，向某姓名年籍均不詳綽號「阿宏」
    之成年男子購買第一級毒品海洛因27包（含袋重8.25公克，
    淨重1.93公克，純質淨重0.90公克），而與吳文忠共同非法
    持有之。嗣於99年7 月8 日凌晨0 時許，因另案遭法院通緝
    ，在臺南市仁德區○○○街42號3 樓住處，為警當場緝獲，
    並扣得第一級毒品海洛因27包，因認被告王金隆涉嫌違反毒
    品危害防制條例第11條第1 項之持有第一級毒品罪嫌等語。
二、按起訴之程序違背規定者，應諭知不受理之判決，刑事訴訟
    法第303 條第1 款定有明文。次按刑法上所謂吸收犯，係指
    一罪所規定之構成要件，為他罪構成要件所包括，因而發生
    吸收之關係而言，如意圖供自己施用而持有毒品，進而施用
    ，則其持有毒品之低度行為，當然為高度之施用行為所吸收
    ，不另論以持有毒品罪，惟如施用毒品者，係另基於其他原
    因而單純持有毒品，其單純持有毒品之行為與施用毒品間即
    無高低度行為之關係可言，自不生吸收犯之問題（最高法院
    90年度臺非字第174 號判決意旨參照）。另依毒品危害防制
    條例第20條、第23條規定，係就施用第一、二級毒品者，所
    為係「初犯」、「5 年內再犯」或「5 年後再犯」，而異其
    刑事處遇程序，其規定「初犯」施用第一、二級毒品之被告
    或少年，經觀察、勒戒或強制戒治後，應為不起訴處分或不
    付審理之裁定，亦即以觀察、勒戒或強制戒治之保安處分代
    替刑事訴追；經觀察、勒戒或強制戒治執行完畢釋放後「5
    年內再犯」者，則依法追訴或裁定交付審理。
三、本件公訴人認被告王金隆涉犯持有第一級毒品罪嫌，無非係
    以此部分事實，業據被告坦承不諱，復有扣案第一級毒品海
    洛因27包、毒品初步檢驗報告單及法務部調查局濫用藥物實
    驗室鑑定書等件為其論據。
四、訊據被告固不否認持有上開第一級毒品海洛因27包之事實，
    惟堅稱：伊在99年7 月7 日下午5 時許與吳文忠合資購買海
    洛因後，二人隨即在臺南市仁德區○○○街42號3 樓租屋處
    一同施用購得之海洛因，伊在警詢、偵訊所述購買27包海洛
    因後未曾施用乙節，並非事實，伊以為如此說才能交保等語
    。是本件主要爭點為被告究係在買入海洛因前即有施用海洛
    因之犯行，其於買入上開海洛因後未曾施用即遭查獲，抑或
    係在買入海洛因後曾有施用扣案海洛因之犯行？
五、經查：
(一)臺南市政府警察局歸仁分局警員於99年7 月8 日凌晨0 時許
    ，在被告位於臺南市○○區○○里○○○街42號3 樓租屋處
    緝獲被告，經被告同意警方搜索，在上址扣得第一級毒品海
    洛因27包，該等海洛因係被告與吳文忠一同合資購買等情，
    業據被告於警詢、偵訊供述（詳警卷第1 頁至第9 頁、99年
    度偵字第10997 號偵查卷第7 頁至第8 頁）明確，核與證人
    吳文忠於警詢及本院審理時證述（詳警卷第12頁至第16頁、
    本院卷第117 頁背面）情節相符，並有搜索扣押筆錄、扣押
    物品目錄表各1 份、現場暨扣案物品照片共12幀在卷（詳警
    卷第17頁至第21頁、第25頁至第30頁）可按。而扣案之27包
    粉末，經送法務部調查局濫用藥物實驗室鑑定後，檢出第一
    級毒品海洛因成分，有該局99年8 月30日調科壹字第099230
    19770 號鑑定書1 紙附卷（詳前開偵查卷第35頁）可憑。又
    被告因本次查獲持有第一級毒品後，嗣經警於99年7 月8 日
    上午6 時30分採取其尿液送驗結果，呈嗎啡、可待因陽性反
    應，亦有長榮大學確認報告1 紙附卷（詳前開偵查卷第30頁
    ）可憑，且按海洛因經注射或吸入人體後，約80% 於24小時
    內自尿中排出，一般而言，尿液中能否驗出嗎啡陽性反應與
    其投與量、投與途徑、採尿時間、個人體質及檢測方法之靈
    敏度有關，國外曾有文獻報導注射6 毫克之海洛因鹽酸鹽，
    其代謝物嗎啡之平均可檢出時限約為26小時等情，業經行政
    院衛生署藥物食品檢驗局81年9 月8 日藥檢壹字第811488
    5 號函述明此旨綦詳，是被告持有第一級毒品海洛因及於99
    年7 月8 日上午6 時30分許往前回溯26小時內之某時段（惟
    應扣除同日凌晨0 時許為警逮捕後，人身自由受公權力拘束
    無從施用毒品之時間）施用第一級毒品海洛因之事實，應可
    認定。
(二)其次，被告於警詢及偵訊時固供述：伊在購入上開扣案之第
    一級毒品海洛因前即有施用海洛因，於購入上開海洛因後未
    曾施用即遭警查獲等語（詳警卷第7 頁、前開偵查卷第8 頁
    ），然被告於本院訊問、審理時即否認上情，辯稱：伊與吳
    文忠合資購買扣案之海洛因後，二人隨即於99年7 月7 日下
    午5 時許在臺南市仁德區○○○街42號3 樓租屋處一同施用
    購得之海洛因等語。而按刑事訴訟法第156 條第2 項規定，
    被告之自白，不得作為有罪判決之唯一證據，仍應調查其他
    必要之證據，以察其是否與事實相符。其立法旨意乃在防範
    被告自白之虛擬致與真實不符，故對自白在證據上之價值加
    以限制，明定須藉補強證據以擔保其真實性。而所謂補強證
    據，係指除該自白本身之外，其他足以證明該自白之犯罪事
    實確具有相當程度真實性之證據而言，雖所補強者，非以事
    實之全部為必要，但亦須因補強證據之質量，與自白之相互
    利用，足使犯罪事實獲得確信者，始足當之，最高法院96年
    臺上字第7032、5137號等判決可資參照。查本件被告於買入
    上開毒品海洛因前有施用海洛因之犯行，其買入上開海洛因
    後未曾施用即遭查獲乙節，僅有被告於警詢及偵查中之自白
    ，復無其他補強證據足以證明被告此部分之自白確具有相當
    程度之真實性，則被告於警詢、偵訊時之自白是否屬實，即
    有可疑。
(三)再者，證人吳文忠於警詢時證稱：扣案海洛因係伊與王金隆
    合資於99年7 月6 日17時許向阿宏之男子購買，王金隆於99
    年7 月7 日17時許與伊在警方查獲處共同施用海洛因等語（
    詳警卷第14頁至第15頁），復於本院審理時到庭證稱：「（
    問：你們購買7 大包及20小包海洛因之後，有無施用過？）
    我們買回來之後，就有一起先施用過了」、「（問：你們購
    買這些毒品之後，最後一次在何處施用？）本案為警查獲之
    前下午約4 、5 點左右，在臺南市仁德區○○○街42號3 樓
    住處施用」、「（問：你跟王金隆相處這2 、3 個月，他的
    毒癮為何？）他大約5 小時就需要施用1 次」、「（問：99
    年7 月6 日下午你為何跟王金隆想要跟別人購買海洛因？）
    二人都毒癮犯了」、「（問：你們家裡沒有存貨了嗎？）沒
    有了」、「（問：你們不會擔心，萬一毒癮犯了，找不到賣
    家？）有想過，但要施用都不夠了，怎麼會有貨存，都是用
    光了，才去跟別人購買」、「99年7 月6 日下午買完毒品就
    回臺南市仁德區○○○街42號3 樓，買回來就馬上施用，因
    為毒癮發作了」等語（詳本院卷第117 頁背面、第118 頁、
    第120 頁背面至第121 頁），核與被告自承：「大約5 、6
    小時就會毒癮發作，都是毒品用完之後才會再與吳文忠合資
    購買」等語（詳本院卷第122 頁背面）相符，再參以被告為
    警緝獲後之6 小時30分許，經警採取其尿液送驗，其尿液中
    嗎啡之濃度竟高達86249ng/ml，顯高於標準閥值濃度300ng/
    ml甚多，依一般人體之代謝速度觀之，被告於本案所排放尿
    液中嗎啡代謝物，顯然不可能係其22小時前（即被告於警詢
    、偵訊時所稱最後一次施用海洛因之時間係99年7 月7 日上
    午10時許）施用之海洛因所殘留，至為明確。是被告於本院
    訊問、審理時所述：購回後即有施用等語，衡情尚屬合理，
    並非全然不可採信。準此，本院就被告係購買毒品海洛因前
    施用海洛因，買回後未曾施用乙節，認猶有合理之懷疑，尚
    未得有罪之確信，依罪疑惟有利於被告之原則，即應為有利
    於被告之認定，即被告購入上開海洛因後確有施用之情事，
    是被告持有第一級毒品之低度行為，應為其進而施用之高度
    行為所吸收而不另論罪，惟被告前因施用毒品案件，經臺灣
    高雄地方法院以99年度審毒聲字第396 號裁定送勒戒處所執
    行觀察、勒戒，因被告拒不到案執行，經臺灣高雄地方法院
    檢察署發佈通緝，嗣於99年7 月8 日凌晨0 時許為警緝獲後
    ，入勒戒處所執行觀察、勒戒，有臺灣高等法院被告前案紀
    錄表1 紙在卷可稽，故本件被告施用第一級毒品海洛因之時
    間係在被告執行觀察、勒戒前所犯，亦即被告在為本件施用
    第一級毒品之行為時，尚未有合於前述法條之規定而獲檢察
    官為不起訴處分，是本件被告施用毒品之犯行，係未經不起
    訴處分，則檢察官逕就被告持有第一級毒品之犯行自其施用
    第一級毒品案件中抽離另行提起本件公訴，其起訴程序違背
    規定，應為不受理之判決。
(四)末按沒收為從刑之一種，依主從不可分原則，應附隨於主刑
    而同時宣告之，除有罪、免刑等判決，於裁判時併宣告外，
    如諭知無罪之判決，既無主刑，從刑亦無所附麗，故案內之
    違禁物，應另依刑法第40條但書（現修正為同條第2 項）由
    檢察官聲請單獨宣告沒收，最高法院78年度臺非字第72號判
    例要旨參照。而不受理判決係屬無主刑之判決，又非屬免刑
    判決，從刑亦無所附麗，縱案內有扣案物品，亦不得於諭知
    不受理判決之同時，並宣告沒收，要屬當然。本案既經本院
    諭知公訴不受理如前，且檢察官起訴書係依毒品危害防制條
    例第18條第1 項前段之規定請求併予宣告沒收銷毀扣案之上
    開海洛因27包，並非依刑法第40條第2 項之規定聲請單獨宣
    告沒收，揆諸前揭說明，本院就此部分即無從併予宣告沒收
    ，應由檢察官另行聲請單獨宣告沒收，附此敘明。
據上論斷，應依刑事訴訟法第303 條第1 款，判決如主文。
本案經檢察官何珩禎到庭執行職務。
中    華    民    國   100    年    10    月    31    日
                  刑事第十庭    法  官  鄭燕璘
以上正本證明與原本無異
如不服本判決應於收受本判後10日內向本院提出上訴書狀，並應
敘述具體理由。其未敘述上訴理由者，應於上訴期間屆滿後20日
內向本院補提理由書狀（均須按他造當事人之人數附繕本）「切
勿逕送上級法院」。
                                書記官  鄭佩玉
中    華    民    國  100     年    10    月    31    日